【裁判字號】    99,訴,128
【裁判日期】    990510
【裁判案由】    違反水土保持法
【裁判全文】
臺灣臺北地方法院刑事判決               99年度訴字第128號
公  訴  人  臺灣臺北地方法院檢察署檢察官
被      告  甲○○
上列被告因違反水土保持法案件，經檢察官提起公訴（98年度偵
字第23142 號），被告於準備程序中就被訴事實為有罪之陳述，
經合議庭裁定改用簡式審判程序，本院判決如下：
    主  文
甲○○在公有及私人山坡地內未經同意修建其他道路，開挖整地
，致生水土流失，未遂，處有期徒刑陸月，如易科罰金，新臺幣
壹仟元折算壹日。緩刑貳年。
    事  實
一、甲○○明知其共有或中華民國所有之坐落臺北縣石碇鄉○○
    段崩山小段443 地號、443-1 地號、444 地號、454-6 地號
    土地，業經行政院核定及臺灣省政府公告劃定為山坡地保育
    利用條例及水土保持法所稱之「山坡地」，亦明知於山坡地
    或森林區○○○○路、公路、其他道路或溝渠及開發建築用
    地、或設置公園、墳墓、遊憩用地、運動場地或軍事訓練場
    、堆積土石、處理廢棄物或其他開挖整地等治理或經營、使
    用行為，應經調查規劃，依水土保持技術規範實施水土保持
    之處理與維護。詎甲○○竟未獲臺北縣政府農業局許可，即
    於民國98年8 月4 日起至98年8 月7 日止之期間，僱用不知
    情之成年工人在上開山坡地開闢道路及開挖整地，惟其施工
    過程，尚未致水土流失結果。嗣於98年9 月9 日上午11時許
    ，經臺北縣政府農業局人員陳志行、李俊男偕同臺北縣石碇
    鄉公所人員高榮治、臺北縣新店地政事務所陳開源、臺北縣
    政府警察局新店分局警員黃煜凱，並會同甲○○到場會勘，
    始查悉上情。
三、案經臺北縣政府警察局新店分局訴由臺灣臺北地方法院檢察
    署檢察官偵查起訴，於本院準備程序進行中，甲○○先就被
    訴事實為有罪之陳述，經合議庭裁定改行簡式審判程序。
    理  由
一、上開犯罪事實，業據被告甲○○於本院審理時坦承不諱（見
    本院卷第13頁反面），並經證人陳志行（見臺灣臺北地方法
    院檢察署98年度偵字第23142 號卷，下稱偵卷第69頁至第70
    頁、第71頁）、李俊男（見偵卷第69頁）於偵查中證述綦詳
    ，且亦有上開山坡地之土地登記謄本（見偵卷第18頁至第26
    頁、第88頁至第95頁）、申請書（見偵卷第32頁）、臺北縣
    政府農業局98年8 月25日北農山字第0980638620號函（見偵
    卷第33頁）、98年9 月9 日上午11時現場會勘紀錄（見偵卷
    第16頁）及現場相片（見偵卷第56頁至第64頁、第77頁至第
    79頁）等件在卷可資佐證，是被告前揭任意性自白有上開證
    據足資佐證，堪認與事實相符，應予採信。綜上，本案事證
    明確，被告犯行洵堪認定，應予依法論罪科刑。
二、按水土保持法係山坡地保育利用條例之特別法，行為人所為
    ，倘皆合於上揭二法律之犯罪構成要件，自應優先適用水土
    保持法；再山坡地保育利用條例第35條第3 項前段及水土保
    持法第32條第1 項、第33條第3 項之罪，均以致生水土流失
    或毀損水土保持處理與維護設施等實害為要件（參照最高法
    院93年度台上字第3380號判決意旨）。故核被告所為，係犯
    水土保持法第32條第4 項、第1 項前段之在公有及私人山坡
    地未經同意擅自修建其他道路，開挖整地，致生水土流失，
    未遂罪。又被告前揭所為尚未生水土流失之實害結果，惟既
    已著手於構成要件行為，自該當於水土保持法第32條第4項
    、第1 項前段未遂罪，並應依刑法第25條第2 項規定減輕之
    。另被告於前揭時間利用不知情之成年人士修建、拓寬其他
    道路、開挖整地，為間接正犯。爰審酌被告雖已向臺北縣農
    業局提出申請，但於尚未取得臺北縣農業局之許可，及進行
    水土保持之前，即為圖一時方便，擅自開挖整地與修建、拓
    寬道路，所為實屬非是，並參酌其犯罪手段、所生損害，暨
    因被告於本院坦認全部犯行，已知悔悟，是其犯後之態度良
    好等一切情狀，量處如主文所示之刑，並諭知易科罰金之折
    算標準。
三、又按刑法第74條第1 項規定：「受2 年以下有期徒刑、拘役
    或罰金之宣告，而有下列情形之一，認以暫不執行為適當者
    ，得宣告2 年以上5 年以下之緩刑，其期間自裁判確定之日
    起算：一、未曾因故意犯罪受有期徒刑以上刑之宣告者。二
    、前因故意犯罪受有期徒刑以上刑之宣告，執行完畢或赦免
    後，5 年以內未曾因故意犯罪受有期徒刑以上刑之宣告者。
    」，查被告5 年以內未曾受有期徒刑以上刑之宣告，有臺灣
    高等法院被告前案紀錄表1 紙在卷可稽（見本院卷第5 頁至
    第7 頁），素行尚佳，並被告正值壯年，有正當之工作，且
    如前所述，被告確實曾有向主管機關提出申請，僅係於尚未
    經核准前即為前開犯行，是被告應係因法治意識不足，貪圖
    一時之便，始誤蹈法網，另被告亦已向公益團體財團法人創
    世社會福利基金會為新臺幣1 萬元之公益捐款，有卷附財團
    法人創世社會福利基金會捐助收據1 紙可證（見本院卷第18
    頁），已知悔悟，故應無庸以刑之執行達到教化其反社會行
    為之目的，且本院信被告經此教訓當知所警惕而無再犯之虞
    ，本院因認對被告所宣告之刑，以暫不執行為適當，爰併予
    宣告緩刑如主文所示。
四、據上論斷，應依刑事訴訟法第273 條之1 、第299 條第1 項
    前段，水土保持法第32條第4 項、第1 項前段，刑法第11條
    前段、第25條第2 項、第41條第1 項前段、第74條第1 項第
    2 款，判決處如主文所示之刑。
本案經檢察官楊婉鈺到庭執行職務。
中    華    民    國    99    年    5     月    10    日
                  刑事第十七庭法  官  葉力旗
以上正本證明與原本無異。
如不服本判決應於收受送達後10日內向本院提出上訴書狀，並應
敘述具體理由；其未敘述上訴理由者，應於上訴期間屆滿後20日
內向本院補提理由書（均須按他造當事人之人數附繕）「切勿逕
送上級法院」。
                              書記官  林碧華
中    華    民    國    99    年    5     月    10    日
附錄：本案論罪科刑法條全文
（一）水土保持法第32條
在公有或私人山坡地或國、公有林區或他人私有林區內未經同意
擅自墾殖、占用或從事第8條第1項第2款至第5款之開發、經營或
使用，致生水土流失或毀損水土保持之處理與維護設施者，處六
個月以上5年以下有期徒刑，得併科新台幣60萬元以下罰金。但
其情節輕微，顯可憫恕者，得減輕或免除其刑。
前項情形致釀成災害者，加重其刑至二分之一；因而致人於死者
，處5年以上12年以下有期徒刑，得併科新台幣1百萬元以下罰金
；致重傷者，處3年以上10年以下有期徒刑，得併科新台幣80萬
元以下罰金。
因過失犯第1項之罪致釀成災害者，處1年以下有期徒刑，得併科
新臺幣60萬元以下罰金。
第 1 項未遂犯罰之。
犯本條之罰者，其墾殖物、工作物、施工材料及所使用之機具沒
收之。
（二）水土保持法第8條
下列地區之治理或經營、使用行為，應經調查規劃，依水土保持
技術規範實施水土保持之處理與維護：
一、集水區之治理。
二、農、林、漁、牧地之開發利用。
三、探礦、採礦、鑿井、採取土石或設置有關附屬設施。
四、修建鐵路、公路、其他道路或溝渠等。
五、於山坡地或森林區內開發建築用地，或設置公園、墳墓、遊
    憩用地、運動場地或軍事訓練場、堆積土石、處理廢棄物或
    其他開挖整地。
六、防止海岸、湖泊及水庫沿岸或水道兩岸之侵蝕或崩塌。
七、沙漠、沙灘、沙丘地或風衝地帶之防風定砂及災害防護。
八、都市計畫範圍內保護區之治理。
九、其他因土地開發利用，為維護水土資源及其品質，或防治災
    害需實施之水土保持處理與維護。
前項水土保持技術規範，由中央主管機關公告之。

司法院資訊處製作；財團法人民間司法改革基金會備份。
